【裁判字號】    98,司家聲,276
【裁判日期】    980710
【裁判案由】    核定遺產管理人報酬
【裁判全文】
臺灣高雄地方法院民事裁定           98年度司家聲字第276號
聲  請  人  蘇志成律師即被繼承人甲○○之遺產管理人
上聲請人聲請核定遺產管理人報酬事件，本院裁定如下：
    主  文
聲請人任被繼承人甲○○（男，民國○○○年○月○○日生，身
分證統一編號：Ｚ000000000號）之遺產管理人之報酬
核定為新臺幣伍萬元。
程序費用新臺幣壹仟元由被繼承人甲○○之遺產負擔。
    理  由
一、按「遺產管理人，得請求報酬，其數額由親屬會議按其勞力
    及其與被繼承人之關係酌定之。」、「依本法之規定應開親
    屬會議時，由當事人、法定代理人或其他利害關係人召集之
    。」、「親屬會議不能召開或召開有困難時，依法應經親屬
    會議處理之事項，由有召集權人聲請法院處理之。」，民法
    第1183條、第1129條、第1132條第2 項前段分別定有明文。
二、本件聲請意旨略以：聲請人前經本院98年度財管字第25號民
    事裁定選任為被繼承人甲○○之遺產管理人，嗣依本院98年
    度家催字第169 號民事裁定為公示催告，並於民國98年6 月
    19日刊登於臺灣新生報。而被繼承人之債權人已向本院民事
    執行處聲請就被繼承人之遺產進行強制執行拍賣，茲因本件
    被繼承人無親屬會議可資酌定管理遺產之報酬，另聲請人管
    理本件遺產事宜已支出費用11,640元及本件聲請費1,000 元
    ，茲因遺產管理人之報酬已難期待由親屬會議酌定，爰依民
    法第1183條規定及「代管無人承認繼承作業要點」第14點第
    3 項規定，以管理遺產報酬不得低於遺產現值百分之一為計
    算標準暨現今律師承辦案件收費行情，聲請本院裁定本件遺
    產管理報酬為72,640元，以便向本院民事執行處聲請參與分
    配等語。
三、經查：
  (一)本件被繼承人甲○○死亡後，其繼承人均已拋棄繼承權，且
    未經親屬會議選定遺產管理人，經本院選任聲請人為被繼承
    人之遺產管理人乙節，有聲請人提出之本院98年度財管字第
    25號民事裁定暨確定證明書附卷可稽，堪信為真實。準此，
    聲請人顯難召開親屬會議酌定其管理遺產之報酬，是其本於
    利害關係人之地位，聲請本院酌定報酬，洵屬有據。
  (二)聲請人主張之前揭事實，除上述裁定外，另據其提出被繼承
    人甲○○遺產清冊、財政部高雄市國稅局財產歸屬資料清單
    、土地謄本、建物謄本、98年度家催字第169 號、公示催告
    刊登廣告證明單、本院民事執行處98年6 月16日雄院高97司
    執良字第44944 號通知、臺灣高雄地方法院自行收納款項統
    一收據、地政士辦理各項案件費用明細表、分類廣告費收據
    等件影本為證，堪信為真實。本院審酌：被繼承人之遺產有
    土地5 筆、田賦2 筆、汽車1 筆及投資2 筆，遺產現值金額
    為新臺幣（下同）11,747,104元（不含汽車現值），其債權
    人永豐資財股份有限公司，除此之外，尚無其他債權人陳報
    債權、債務或遺贈，足見其遺產法律關係尚屬單純，無其他
    繁瑣事務代處理，聲請人處理上開事務及後續所需時間之久
    暫、耗費人力之程度及各債權人受償權利之保障等一切情狀
    ，認聲請人任被繼承人甲○○遺產管理人之報酬金額，核定
    為50,000元（含已代墊費用），即屬適當，爰酌定如主文第
    1 項所示。至於聲請人另請求擔任遺產管理人所支出之代墊
    費用12,640元乙節，因該部分代墊費用依法應由遺產支應，
    而列於遺產管理人之報酬內，故此部分應無庸另行核給，併
    此述明。至「代管無人承認繼承作業要點」第14點第3 項規
    定，以管理遺產報酬不得低於遺產現值百分之一為計算標準
    ，僅供法院斟酌，尚非為據以論酬之依據，併此敘明。
四、末按依法應由關係人（包括聲請人、相對人及其他利害關係
    人）負擔費用者，法院裁定命關係人負擔時，應一併確定其
    數額，非訟事件法第24條第1 項所明定。經核本件聲請事件
    ，應徵之程序費用為1,000 元，依非訟事件法第157 條規定
    ，應由遺產負擔，爰併予確定如主文第2 項所示，附此敘明
    。
五、依非訟事件法第157 條、第24條第1 項，裁定如主文。
中    華    民    國    98    年    7     月    10    日
                  家事法庭  司法事務官  林于莙
上為正本係照原本作成。
如對本裁定抗告，須於裁定送達後10日之不變期間內，向本院提
出抗告狀，並繳納抗告費新臺幣1,000元。
中    華    民    國    98    年    7     月    10    日
                            書  記  官  李冠毅


司法院資訊處製作；財團法人民間司法改革基金會備份。
